臺灣苗栗地方法院刑事判決
111年度金訴字第127號
公  訴  人  臺灣苗栗地方檢察署檢察官
被      告  徐恩  


選任辯護人  王炳人律師
            柯宏奇律師
            周銘皇律師
上列被告因違反洗錢防制法等案件，經檢察官提起公訴（111年
度偵字第2195號），因被告於本院準備程序進行中，就被訴事實
為有罪之陳述，經合議庭裁定由受命法官獨任進行簡式審判程序
，判決如下：
    主  文
徐恩共同犯洗錢防制法第十四條第一項之一般洗錢罪，處有期徒
刑肆月，併科罰金新臺幣伍仟元，罰金如易服勞役，以新臺幣壹
仟元折算壹日。緩刑貳年，緩刑期間付保護管束，並應接受法治
教育課程貳場次。
　　犯罪事實及理由
一、本件犯罪事實、證據及理由，均引用檢察官起訴書之記載（
    如附件）。並補充、更正如下：
  ㈠犯罪事實部分：　
  ⒈將犯罪事實欄一、第3列所載「民國110年11月5日19時8分許
    前之某日」，更正為「民國110年11月1日起至同年月5日19
    時8分許前之某時」。
　⒉將犯罪事實欄一、第8至9列所載「即共同基於意圖為自己不
    法所有之犯意聯絡」予以刪除。
　⒊將犯罪事實欄一、第14列所載「不詳款項」更正為「款項」
    。　　
  ㈡證據部分：
    補充「被告徐恩於本院審理中之自白」。
二、論罪科刑：
  ㈠核被告所為，係犯洗錢防制法第14條第1項之一般洗錢罪，暨
    刑法第339條第1項之詐欺取財罪。被告以一行為同時觸犯上
    開2罪名，為想像競合犯，應依刑法第55條規定，從一重以
    一般洗錢罪處斷。又被告就上開犯行之實施，與該不詳詐騙
    犯罪者間具有犯意聯絡及行為分擔，應論以共同正犯。
  ㈡按犯洗錢防制法第14條之罪，在偵查或審判中自白者，減輕
    其刑，同法第16條第2項定有明文，而因被告於審理中已自
    白犯一般洗錢犯行，是本院自應依上開規定減輕其刑。
  ㈢爰審酌被告提供帳戶供不詳詐騙犯罪者使用後再協助其提領
    詐騙贓款，其行為除無視政府一再宣示掃蕩詐騙犯罪之決心
    ，造成告訴人黃士榮之財產損失，破壞社會秩序及社會成員
    間之互信基礎外，更與詐騙犯罪者一同製造金流斷點，破壞
    金流秩序之透明穩定，妨害國家對於犯罪之追訴與處罰，所
    為實屬不該。復考量被告前因酒駕案件經檢察官為緩起訴處
    分，此品行資料有臺灣高等法院被告前案紀錄表1份存卷可
    查，難認其素行甚良。惟念被告犯後於審理中坦承犯行，且
    其業與告訴人達成和解後完整賠償所受損害，此有本院意見
    調查表1份在卷可按（見本院卷第37頁），堪認其犯後態度
    甚佳。兼衡被告於審理中自陳學歷為國中畢業，現於清潔公
    司上班，家中尚有小孩需其扶養等語（見本院卷第75至76頁
    ）之智識程度、家庭與生活狀況，暨告訴人透過意見調查表
    向本院表達之刑度意見（見本院卷第37頁）等一切情狀，量
    處如主文所示之刑，並就所處罰金刑部分諭知易服勞役之折
    算標準，以資警惕。
　㈣末考量被告未曾因故意犯罪而受有期徒刑以上刑之宣告，其
    於本案因一時失慮，致罹刑典，犯後已坦承犯行，復已與告
    訴人達成和解後完整賠償所受損害，且告訴人亦明示同意法
    院對被告宣告緩刑（見本院卷第37頁），堪認被告犯後確有
    悔意，諒其經此偵審程序及科刑之宣告後，當知所警惕，信
    無再犯之虞，是本院認前開所宣告之刑以暫不執行為適當，
    爰依刑法第74條第1項第1款規定，併予宣告如主文所示之緩
    刑，以啟自新。復因被告欠缺法治觀念，而有命其接受法治
    教育促其認知並遵守法律之必要，爰依刑法第93條第1項第2
    款、第74條第2項第8款等規定，併諭知緩刑期內付保護管束
    ，及應於緩刑期間內接受法治教育2場次如主文所示。
三、沒收部分：
  ㈠犯罪所得部分：
　  按犯罪所得已實際合法發還被害人者，不予宣告沒收或追徵
    。刑法第38條之1第5項定有明文。查被告犯後已賠償新臺幣
    （下同）1,000元予告訴人乙情，有本院意見調查表1紙在卷
    可按，堪認告訴人所受損害已依原有財產秩序獲得填補，且
    被告之犯罪所得已實際合法發還被害人而未有留存。是以，
    本院自無庸再對被告之犯罪所得為沒收之諭知。
　㈡洗錢行為標的部分：
　　按宣告前二條之沒收或追徵，有過苛之虞者，得不宣告或酌
    減之；本法總則於其他法律有沒收之規定者，亦適用之。刑
    法第38條之2第2項及第11條前段分別定有明文。而雖洗錢防
    制法對於洗錢標的之沒收並未制定類似過苛調節之規定，惟
    因沒收實際上屬於干預財產權之處分，仍應遵守比例原則，
    是於沒收存有過苛之虞之情形時，本應使法官在個案情節認
    定後得不宣告沒收或酌減之，以資衡平。從而，本院認上開
    洗錢防制法第18條第1項之沒收規定雖未制定類似過苛調節
    之條款，但應非有意予以排除，而得依刑法第11條前段規定
    ，據以適用刑法第38條之2第2項之調節條款。經查，被告於
    本案雖實際經手掩飾1,000元詐欺贓款之去向，而足認該1,0
    00元屬洗錢行為之標的，本應依洗錢防制法第18條第1項前
    段規定予以沒收。然因被告已完整賠償告訴人所受損害乙節
    ，業如前述，是此際本院倘如對被告前開洗錢行為之標的宣
    告沒收，當有過苛之虞，是經本院裁量後，認就此部分之洗
    錢行為標的，尚無庸對被告宣告沒收，併予敘明。
據上論斷，應依刑事訴訟法第273條之1第1項、第299條第1項前
段、第310條之2、第454條第2項，洗錢防制法第14條第1項、第1
6條第2項，刑法第11條前段、第28條、第339條第1項、第55條、
第42條第3項、第74條第1項第1款、第93條第1項第2款、第74條
第2項第8款，刑法施行法第1條之1第1項，判決如主文。
本案經檢察官張智玲提起公訴，檢察官黃智勇到庭執行職務
中　　華　　民　　國　　111 　年　　8 　　月　　30　　日
                  刑事第三庭    法  官  朱俊瑋
以上正本證明與原本無異。
如不服本判決應於收受判決後20日內向本院提出上訴書狀，並應
敘述具體理由。其未敘述上訴理由者，應於上訴期間屆滿後20日
內向本院補提理由書( 均須按他造當事人之人數附繕本) 「切勿
逕送上級法院」。告訴人或被害人如對本判決不服者，應具備理
由請求檢察官上訴，其上訴期間之計算係以檢察官收受判決正本
之日期為準。　　
   　　　　　　　               書記官　鄭雅雁
中　　華　　民　　國　　111 　年　　8 　　月　　30　　日
附錄本案論罪科刑法條：
洗錢防制法第14條
有第二條各款所列洗錢行為者，處7年以下有期徒刑，併科新臺
幣5百萬元以下罰金。
前項之未遂犯罰之。
前二項情形，不得科以超過其特定犯罪所定最重本刑之刑。
中華民國刑法第339條
（普通詐欺罪）
意圖為自己或第三人不法之所有，以詐術使人將本人或第三人之
物交付者，處5年以下有期徒刑、拘役或科或併科50萬元以下罰
金。
以前項方法得財產上不法之利益或使第三人得之者，亦同。
前二項之未遂犯罰之。